【裁判字號】    99,聲,392
【裁判日期】    991201
【裁判案由】    訴訟救助
【裁判全文】
臺灣高等法院民事裁定                   99年度聲字第392號
聲  請  人  羅瑞勝
上列聲請人因與相對人黃凡玲、徐慈恩等間給付報酬事件，聲請
訴訟救助，本院裁定如下：
    主      文
聲請駁回。
聲請訴訟費用由聲請人負擔。
    理      由
一、聲請意旨略以：伊不服臺灣臺北地方法院99年度訴字第3068
    號判決提起上訴，因無資力繳納上訴費用，並已獲財團法人
    法律扶助基金會台北分會（下稱法扶會台北分會）准予扶助
    ，爰依法律扶助法第62條規定，聲請准予訴訟救助等語。
二、按當事人因無資力支出訴訟費用而聲請訴訟救助者，關於無
    資力支出訴訟費用之事由，應提出可使法院信其主張為真實
    並能即時調查之證據，以釋明之，為民事訴訟法第109 條第
    2項、第284條所明定。所謂無資力，係指窘於生活且缺乏經
    濟上之信用者而言。又當事人在原審曾經繳納裁判費而於訴
    訟進行中不能釋明其經濟狀況確有重大之變遷，不能遽請救
    助。再者，法院於具體個案應審酌當事人所提證據而為准、
    駁訴訟救助聲請之裁定，財團法人法律扶助基金會（下稱法
    律扶助基金會）准予法律扶助之決定，對於法院並無拘束力
    。蓋對照民事訴訟法第107條所定訴訟救助之要件及法律扶
    助法第62條但書之規定，若謂一經法律扶助基金會准予法律
    扶助者，於訴訟程序中聲請訴訟救助時，法院即應准其訴訟
    救助，無異將法院裁定准、駁訴訟救助之職權，交由該基金
    會全權決定，顯非立法之原意（最高法院99年度台聲字第29
    2號裁定參照）。查：
  (一)聲請人與相對人黃凡玲、徐慈恩等間給付報酬事件，聲請人
    對於原法院99年9 月10日所為99年度訴字第3068號判決，提
    起上訴，就應徵之第二審裁判費14,700元聲請訴訟救助，固
    據提出法律扶助基金會台北分會准予法律扶助之申請人資力
    查詢表及審查表為證（見本院卷第3-11頁）。
  (二)惟，聲請人於原審曾繳納第一審裁判費9,300 元，有收據附
    原法院卷可憑，其雖經法律扶助基金會台北分會准予法律扶
    助，然未釋明其經濟狀況於訴訟進行中有重大之變遷，自難
    認聲請人確無資力繳納第二審裁判費14,700元。
  (三)況，聲請人於原法院審理時復自陳：「…我是用我兒子的死
    亡補助金去買房子，房屋是我女兒結婚前用我的錢，以女兒
    的名義購買，我女兒在結婚前欠銀行175 萬，我幫他清償，
    所以女兒每個月給我的一萬多還款…」等語（見原法院99年
    度訴字第3068號卷第18頁），益徵聲請人每月尚有還款收入
    ，顯見其非窘於生活，且缺乏經濟信用者，依前開說明，其
    聲請訴訟救助，無從准許，應予駁回。
三、據上論結，本件聲請為無理由，爰裁定如主文。
中    華    民    國    99    年    12    月    1     日
                    民事第十五庭
                        審判長法  官  林恩山
                              法  官  郭松濤
                              法  官  陳雅玲
正本係照原本作成。
不得抗告。
中    華    民    國    99    年    12    月    2     日
                              書記官  潘大鵬

司法院資訊處製作；財團法人民間司法改革基金會備份。
